臺北高等行政法院簡易判決　　　　　　　　　　　　　九十二年度簡字第五三二號
　　原　　　告　甲○○
　　被　　　告　財政部台灣省北區國稅局
　　代　表　人　林吉昌（局長）
　　訴訟代理人　乙○○
右當事人間因營業稅事件，原告不服財政部中華民國九十二年六月十一日台財訴字第
○九二○○一五九一九號訴願決定，提起行政訴訟。本院判決如左：
　　主  文
訴願決定及原處分（即復查決定）關於罰鍰部分均撤銷。
訴訟費用由被告負擔。
　　事  實
一、事實概要：
    原告經核定應使用統一發票之營利事業，惟於民國九十年五月一日至九十年六月
    三十日有新台幣（下同）五四、九四八元，未依規定開立統一發票，亦未申報營
    業稅短漏報銷售額。案經台北縣警察局永和分局（下稱永和警分局）查獲，取具
    訊問筆錄、統一發票明細表等資料影本附案佐證，移由原處分機關台北縣政府稅
    捐稽徵處審理違章成立，除核定補徵營業稅二、七四七元，並按所漏稅額處五倍
    之罰鍰一三、七○○元（計至百元止）。原告不服，申經復查結果，未獲變更，
    提起訴願，經遭駁回，遂向本院提起行政訴訟。
二、兩造聲明：
　(一)原告聲明求為判決：
    訴願、復查決定及原處分關於罰鍰部分均撤銷。
　(二)被告聲明求為判決：
    原告之訴駁回，訴訟費用由原告負擔。
三、兩造之陳述：
　(一)原告主張之理由：
    1.受處分人連旺書房為計時收費漫畫出租業，電腦係事後增設並為另外收費，飲
      料為免費提供客人自由飲用並不計費，原處分稱「於九十年五月，銷售飲料等
      商品未依法開立統一發票」顯非事實，受處分人並無銷售飲料給客人飲用，違
      章事實並不存在，員工人數因皆為工讀生流動性大，薪資很難統計，退萬步言
      ，因不堪虧損才於九十年九月申請歇業經縣府核准在案。
    2.連旺書房皆按規定開立發票，為避免櫃檯人員惡意跑單不開發票，於櫃檯上放
      置「請向櫃臺索取統一發票」標誌字樣，以達監督之效，凡惡意不開發票之櫃
      檯人員皆受嚴厲處分，亦配合政令宣導，希望消費者別忘了索取統一發票。警
      方臨檢時，原告並不在現場，筆錄中所言營業額係受處分人主觀認定及希望並
      不代表任何意義，實際之營業額仍應以受處分人申報之營業額較符合事實。事
      後為恐誤解，亦有向承辦人員提供正確之營業額資料（即原處分書中之證據統
      一發票明細表）作為原筆錄中口誤營業額之更正說明，原告既已提供資料說明
      ，原處分機關不知有何直接證據（例如稅務人員來店消費當場查獲本店未開立
      發票），仍逕行開立處分書，證明該處分書開立有據。
    3.原處分以警方所陳報之筆錄為依據，然筆錄表明引用「電子遊戲場業管理條例
      」，而該條例並不適用於網咖業者，迭經經濟部解釋原處分書引用該不適當之
      筆錄執為處罰依據明顯而重大違反行政程序。
    4.綜上所述，請判決如原告訴之聲明云云。
　(二)被告主張之理由：
    1.按「營業人銷售貨物或勞務，應依本法營業人開立銷售憑證時限表規定之時限
      ，開立統一發票交付買受人。」「營業人除本法另有規定外，不論有無銷售額
      ，應以每二月為一期，於次期開始十五日內，填具規定格式之申報書，檢附退
      抵稅款及其他有關文件，向主管稽徵機關申報銷售額、應納或溢付營業稅額。
      其有應納營業稅額者，應先向公庫繳納後，檢同繳納收據一併申報。」「納稅
      義務人有短報或漏報銷售額者，除追繳稅款外按所漏稅額處一倍或十倍罰鍰。
      」分別為營業稅法第三十二條、第三十五條及第五十一條第三款所規定。
    2.原告係經核定應使用統一發票之營利事業，惟擅自增加與營利事業登記證所載
      營業項目不符之以「提供十六部電腦供不特定人士上網或下載遊戲把玩」業務
      ，經永和警分局分別於九十年五月二十九日、六月二十四日臨檢查獲，原告乃
      於九十年五月三十日、六月二十五日至永和警分局製作筆錄，並稱每個月營業
      額為一○○、○○○元，經台北縣政府稅捐稽徵處核算其於九十年五月、六月
      申報之銷售額，即有五四、九四八元（未含稅），未依法開立統一發票，逃漏
      營業稅二、七四七元，違反營業稅法第三十二條、第三十五條及稅捐稽徵法第
      四十四條規定，乃依營業稅法第五十一條第三款規定，除追繳稅款二、七四七
      元外，並處五倍之罰鍰一三、七○○元，於法並無不合。原告主張經營情形為
      計時收費漫畫出租業，電腦係事後增設並不另外收費，飲料為免費提供客人自
      由飲用，並不計費，且未銷售飲料予客人飲用等語，惟查原告之負責人甲○○
      曾於八十九年十一月十九日於永和警分局中正橋派出所製作談話筆錄中坦承在
      書房內消費每分鐘以一元計算，最低消費為六十元，不限定打電腦、漫畫、飲
      料；另原告九十年五月三十日及同年六月二十五日於同地之談話筆錄中陳述共
      雇用員工六人，員工每人每月薪資一萬五千元至二萬元整，惟依據原告所申報
      之五月、六月份銷售額共一三五、五三九元，扣除二個月最低應支出之薪資費
      用一八○、○○○元（15,000元×6人×2個月）後已是虧損，況還需支付其他
      費用，原告主張使用電腦及飲用飲料皆無需另為收費，實不足採。原告所主張
      筆錄所引用為電子遊戲場業管理條例，並不適用網咖業，原處分引用該不適當
      之筆錄執為處罰有所不當云云，按電子遊戲場業管理條例第四條：「本條例所
      稱電子遊戲機，指利用電、電子、電腦、機械或其他類似方式操縱，以產生或
      顯示聲光影像、圖案、動作之遊樂器具，或利用上述方式操縱鋼珠或鋼片發射
      之遊樂機具。但未具影像、圖案，僅供兒童騎乘者，不包括在內。」原告經營
      以電腦上網娛樂電玩遊戲業務，應屬上開條例所管理項目，與經濟部所認定資
      訊休閒服務業亦不相違，主張顯有誤解。原處分除補徵營業稅二、七四七元（
      已繳納）外，並裁處罰鍰一三、七○○元，並無不合。
    3.綜上所述原處分及復查、訴願決定並無違誤，請判決如被告答辯之聲明等語。
　　理  由
一、查營業稅本屬國稅而委託各縣市稅捐稽徵處代徵，惟自九十二年一月一日起移回
    財政部所屬各地區國稅局自行稽徵，本件被告亦已聲明承受訴訟，合先明。
二、本件原處分以原告係經核定應使用統一發票之營利事業，惟於九十年五月一日至
    九十年六月三十日銷售飲料、出租小說、其他娛樂業等商品計五四、九四八（未
    含稅）元，未依規定開立統一發票，補徵營業稅二、七四七元，並按所漏稅額處
    五倍罰鍰計一三、七○○元。
三、原告對罰鍰部分不服，主張其經營為計時收費漫畫出租業，電腦係事後增設並不
    另外收費，飲料為免費提供客人自由飲用，並不計費，且未銷售飲料予客人飲用
    云云。
四、按「納稅義務人，有左列情形之一者，除追繳稅款外，按所漏稅額處一倍至十倍
    罰鍰：一、．．．三、短報或漏報銷售額者。」為營業稅法第五十一條第三款所
    明定。本件原告經營連旺書房，係經核定應使用統一發票之營利事業，除經營租
    書營業外，並提供十六部電腦供不特定人士上網或下載遊戲把玩及提供飲料予顧
    客飲用，原告於九十年五月三十日、六月二十五日至台北縣警察局永和分局製作
    筆錄時自承每個月營業額為一○○、○○○元，則其九十年五月一日至九十年六
    月三十日之營業收入應達二○○、○○○元，惟原告申報該二月之營業額僅一三
    五、五三九元，計五四、九四八元（未含稅），未依規定開立統一發票。原處分
    乃依營業稅法第五十一條第三款規定，除追繳稅款二、七四七元外，並處五倍之
    罰鍰一三、七○○元，則依上開法律之規定，於法並無不合。原告雖稱其經營情
    形為計時收費漫畫出租業，電腦係事後增設並不另外收費，飲料為免費提供客人
    自由飲用，並不計費，且未銷售飲料予客人飲用，原處分認原告有銷售飲料未開
    立發票，顯屬誤會云云一節。然如前所述，原告於九十年五月三十日、六月二十
    五日至台北縣警察局永和分局製作筆錄時自承每個月營業額為一○○、○○○元
    ，則其九十年五月一日至九十年六月三十日之營業收入應達二○○、○○○元，
    另參酌原告於九十年五月三十日及同年六月二十五日於同警分局之談話筆錄中陳
    述共雇用員工六人，員工每人每月薪資一萬五千元至二萬元整，以最低之每名員
    工一萬千元計算，六名員工二個月之工資即達一八○、○○○元，原告所申報之
    五月、六月份銷售額共一三五、五三九元，即不足支應員工工資，足徵原告在永
    和警分局中正橋派出所所稱其每月營業額為一○○、○○○元，應屬可信，而原
    告申報該二月之營業額僅一三五、五二九元，則無論原告以何種方式收費，顯有
    五四、九四七元（未含稅），未依規定開立統一發票，洵堪認定（計算式二○○
    、○○○元÷一、○五＝一九○、四七六元－申報金額一三五二九元＝五四、九
    四七元，原處分將原告九十年五、六月份申報一三五五二九，誤為一三五五二八
    元計算，認原告短漏五四、九四八元，固有錯誤，然其核定應補徵營業稅二、七
    四七元，則無錯誤）。本件原處分機關核定原告逃漏營業稅二、七四七元，而按
    所漏稅額二、七四七元處五倍罰鍰計一三、七○○元並無不法。惟財政部於九十
    三年三月二十九日修正其原訂之「稅務違章案件裁罰金額或倍數參考表」，依修
    正後有關加值型及非加值型營業稅第五十一條第三款規定有短漏報銷售額者，改
    定為「按所漏稅額處二倍之罰鍰，但於裁罰處分核定前已補報補繳稅款及以書面
    或於談話筆錄中承認違章事實者，處一倍之罰鍰。」財政部此項修正規定係有利
    於納稅義務人，依稅捐稽徵法第一之一條規定對於尚未核課確定之案件適用之，
    本件既尚未核課確定，自應適用財政部新修正之「稅務違章案件裁罰金額或倍數
    參考表」所定裁罰標準減輕處罰，按漏稅裁罰之職權係屬稽徵機關之職權，本件
    被告並未認諾應為如何適用財政部於九十三年三月二十九日修正之「稅務違章案
    件裁罰金額或倍數參考表」為減輕裁罰，是本件即應由本院將訴願決定及原處分
    （即復查決定）關於罰鍰處分部分撤銷，著由被告改按財政部於九十三年三月二
    十九日修正之「稅務違章案件裁罰金額或倍數參考表」所定標準，另為適當之裁
    罰。
五、兩造其餘攻擊防禦方法均與本件判決結果不生影響，故不逐一論述，併此敘明。
據上論結，本件原告之訴為有理由，爰依行政訴訟法第二百三十六條、第一百九十五
條第一項後段、第九十八條第三項前段，判決如主文。
中　　華　　民　　國　　九十三　　　年　　　七　　　　月　　十五　　　　日
　　　               臺 北 高 等 行 政 法 院   第 七 庭
      　　　　　　　　                              法  官　林金本
右為正本係照原本作成。
本件以訴訟事件所涉及之法律見解具有原則性者為限，始得於本判決送達後二十日內
向本院提出上訴狀並表明上訴理由，如已於本判決宣示後送達前提起上訴者，應於判
決送達後二十日內補具上訴理由（均按他造人數附繕本），且經最高行政法院許可後
方得上訴。
中　　華　　民　　國　　九十三　　　年　　　七　　　　月　　十五　　　　日
　　　　　　　　　　　　　　　　　　　　　　　　　　書記官　簡信滇
